【裁判字號】    90,台上,6360
【裁判日期】    901018
【裁判案由】    違反毒品危害防制條例
【裁判全文】
最高法院刑事判決                                九十年度台上字第六三六○號
    上  訴  人  甲○○
    選任辯護人  王正宏律師
                洪梅芬律師
                黃雅琴律師
右上訴人因違反毒品危害防制條例案件，經台灣高等法院台南分院中華民國八十八年
九月七日第二審判決（八十七年度上訴字第一七二一號，起訴案號：台灣台南地方法
院檢察署八十七年度偵字第三二八三號）後，依職權逕送審判，視為被告已提起上訴
，本院判決如左：
    主  文
原判決撤銷，發回台灣高等法院台南分院。
    理  由
本件原判決認定上訴人甲○○基於意圖營利之概括犯意，連續自民國八十七年二月初
，以0000000000號呼叫器與葉大偉（另案審理）聯絡妥販賣交付毒品海洛
因之時間、地點、數量及價格後，先後三次在高速公路楠梓交流道下方，以每三包海
洛因新台幣（下同）三萬元之價格，販賣交付毒品海洛因予葉大偉，每次得款三萬元
。同年三月二日，葉大偉復以不詳方法與上訴人聯絡後，同日下午一時許，上訴人即
持三包海洛因至台南縣新市鄉○○路六巷十九弄二十號葉大偉住處，以三萬元之價格
販賣交付予葉大偉，嗣於同月四日經警在台南縣新市鄉○○路一六八巷十四號前當場
查獲葉大偉，並自其身上起出向上訴人購買之毒品海洛因三包（驗後淨重八‧七五公
克，包裝重○‧五八公克）扣案等情。因而撤銷第一審科刑判決，改判仍論處上訴人
連續販賣毒品累犯罪刑，固非無見。
惟查(一)、有罪之判決書應記載事實，所謂事實不僅指犯罪之行為而言，即犯罪之時、
日、處所、動機、目的、手段、結果等與論罪科刑有關之事項，亦應依法認定予以明
確之記載，始足為適用法律之依據。原判決認定上訴人有四次連續販賣海洛因之犯行
，其前三次販賣方式，由上訴人以號碼0000000000號呼叫器與葉大偉聯絡
販賣交付毒品海洛因之時間、地點、數量及價格後交易等情，惟於犯罪事實欄對於該
三次販賣之時間，並未明白認定，詳細記載，自不足為論罪科刑適用法律之依據，於
法已有未合。(二)、共同被告不利於己之陳述，雖得採為其他共同被告犯罪之證據，惟
此項不利之陳述，須無瑕疵可指，且就其他方面調查，又與事實相符者，始得採為其
他共同被告犯罪事實之認定。若不為調查，而專憑此項供述，即為其他共同被告犯罪
事實之認定，顯與刑事訴訟法第一百五十六條第二項之規定有違。況施用毒品者，供
出毒品來源因而破獲者，得減輕其刑，原肅清煙毒條例第十一條定有明文。則施用毒
品之人，如供出毒品之來源因而破獲者，既得邀減輕其刑之寬典，為擔保其所為不利
於其他共同被告陳述之真實性，尤應有足以令人確信其陳述為真實之補強證據，始能
據以為論罪之依據。本件原判決依憑共同被告即施用毒品海洛因之葉大偉供述向上訴
人購買海洛因吸用，而認定上訴人有前揭犯行。卷查共同被告葉大偉於警局固供稱：
「（問阿銘之真實姓名、年籍、住址，如何聯絡？）阿銘之真實姓名甲○○，我以阿
銘之呼叫器0000000000號，呼叫後留我電話聯絡，再約定時間購買海洛因
」「我於八十七年三月二日十三時許在台南縣新市鄉○○路六巷十九弄二十號我住處
打甲○○呼叫器，但甲○○未回電話就直接拿三包海洛因至我家賣給我」「（問甲○
○計賣幾次海洛因給你？）四次，分別於八十七年二月初，我買了三萬元計三包，八
十七年二月中旬、八十七年二月底分別買了三包，計每次三萬元，第四次就是八十七
年三月二日共計四次」（見警局卷第四頁）。然依共同被告葉大偉家中000000
0號電話通聯紀錄顯示（見第一審卷第一二四至一二八頁），於同年三月二日未曾有
聯絡呼叫器0000000000號之受話紀錄，於同年二月一日至十日間，亦無該
項受話紀錄，其指述已有瑕疵。苟共同被告葉大偉有向上訴人購買海洛因，何以其供
述之購買聯絡方式有此瑕疵？原審對於共同被告葉大偉之供述仍有合理懷疑未澄清前
，遽採為上訴人犯罪之證據，尚嫌速斷。以上或係上訴意旨所指摘，或為本院得依職
權調查之事項，應認原判決有撤銷發回更審之原因。
據上論結，應依刑事訴訟法第三百九十七條、第四百零一條，判決如主文。
中      華      民      國     九十     年      十      月     十八     日
                              最高法院刑事第三庭
                                  審判長法官  陳  錫  奎
                                        法官  洪  清  江
                                        法官  李  伯  道
                                        法官  呂  丹  玉
                                        法官  花  滿  堂
      右正本證明與原本無異
                                              書  記  官
中      華      民      國     九十     年      十      月    二十四    日


司法院資訊處製作；財團法人民間司法改革基金會備份。
